【裁判字號】    94,上更(一),664
【裁判日期】    951031
【裁判案由】    毒品危害防制條例
【裁判全文】
臺灣高等法院刑事判決             94年度上更(一)字第664號
上  訴  人  台灣士林地方法院檢察署檢察官
上  訴  人
即  被  告  丙○○
選任辯護人  許瑞榮律師
            趙元昊律師
上列上訴人因被告違反毒品危害防制條例案件，不服台灣士林地
方法院93年度訴字第568號，中華民國94年3月7日第一審判決（
起訴案號：台灣士林地方法院檢察署93年度偵字第4476號、93年
度偵字第6688號、93年度毒偵字第1021號），提起上訴，判決後
，經最高法院發回更審，本院判決如下：
    主  文
原判決關於販賣第一級毒品及定應執行刑部分撤銷。
丙○○連續販賣第一級毒品，累犯，處有期徒刑玖年；販賣第一
級毒品所得財物新台幣貳拾貳萬元沒收，如全部或一部不能沒收
時，以其財產抵償之。
    事  實
一、丙○○（綽號杜賓、阿賓、阿凱）於民國（下同）78年間，
    因犯強盜罪，經法院判處有期徒刑4年；84年間，因違反麻
    醉藥品管理條例案件，經法院判處有期徒刑5月；再於85 年
    間，因違反麻醉藥品管理條例案件，經法院判處有期徒刑10
    月；又於86年間，因違反槍砲彈藥管制條例案件，經法院判
    處有期徒刑5月；且因違反麻醉藥品管理條例案件，經法院
    判處有期徒刑8月；並於87年間，因違反槍砲彈藥管制條例
    案件，經法院判處有期徒刑1年10月（及刑後強制工作3 年
    ）；於89年間，因偽造文書等案件，經法院判處有期徒刑7
    月及有期徒刑6月；同於89年間，因犯贓物罪，經台灣基隆
    地方法院判處有期徒刑6月，並定其執行刑為有期徒刑1年5
    月，90年10月19日縮短刑期假釋出獄，並於91年9月5日假釋
    期滿執行完畢。仍不知悔改，復意圖營利，基於販賣第一級
    毒品海洛因之概括犯意，明知海洛因係毒品危害防制條例第
    2條第2項第1款之第一級毒品，不得持有、販賣，竟於93年3
    月6日，在基隆市○○○路「永信修車行」附近，以新台幣
    （下同）8萬元之代價，販賣海洛因半兩予甲○○（綽號魚
    仔）施用。93年3月9日，呂壬新透過丙○○之女友林家寧之
    幫忙聯絡後，丙○○又在台北縣新莊市（起訴書誤載為三重
    市）林家寧上班之店以6萬元之代價，販賣海洛因半兩予呂
    壬新施用。93年3月10日丙○○以70萬元向綽號「阿忠」之
    成年男子購進海洛因5兩後，復於同年3月底，在台北市○○○路薇閣汽車旅館附近，再以8萬元之代價，販賣海洛因半
    兩予甲○○施用。經警持檢察官核發通訊監察書對丙○○持
    用之0000000000號及0000000000號行動電話實施通訊監察而
    查獲。
二、案經基隆市警察局移送臺灣士林地方法院檢察署檢察官偵查
    起訴。
    理  由
一、被告丙○○持有之0000000000號、0000000000號行動電話，
    分別自93年3月3日起至同年4月1日止，及自同年5月7日起至
    同年月21日止，經台灣基隆地方法院檢察署依通訊保障及監
    察法第5條第1項第1款核發通訊監察書實施通訊監察，有台
    灣基隆地方法院檢察署93年基檢清信聲監續字第000025號、
    台灣基隆地方法院檢察署93年基檢清信聲監續字第000063號
    通訊監察書在卷可稽（見台灣士林地方法院檢察署93年度偵
    字第4476號偵查卷第40頁、第41頁、第46頁、第47頁）。被
    告丙○○對於監聽內容及其譯文承認確係其與甲○○、林家
    寧、顏健忠等人之通話（見台灣士林地方法院檢察署93年度
    偵字第4476號偵查卷第252頁、第253頁、第289頁、第290頁
    、原審卷 (一)第166頁、原審卷 (二)第135頁、本院前審94
    年6月21日審判筆錄）。證人甲○○亦於檢訊時具結證稱93
    年3月5日、6日監聽紀錄（譯文）係其與被告通話內容（見
    台灣士林地方法院檢察署93年度偵字第4476號偵查卷第188
    頁）。證人彭義隆於檢訊時具結證稱93年3月4日監聽紀錄（
    譯文）係其與被告丙○○之通話內容（見台灣士林地方法院
    檢察署93年度偵字第4476號偵查卷第192頁）。證人顏健忠
    亦於檢訊時具結證稱93年3月10日之監聽紀錄（譯文）係其
    與被告之通話內容（見台灣士林地方法院檢察署93年度偵字
    第4476號偵查卷第205頁、本院前審94年6月7日審判筆錄）
    。另證人林家寧於警詢承認93年3月9日監聽紀錄（譯文）係
    其與被告之通話內容（見台灣士林地方法院檢察署93年度偵
    字第4476號偵查卷第219頁），雖林家寧嗣後於檢訊時否認
    該監聽譯文係其與被告丙○○之通話內容（見台灣士林地方
    法院檢察署93年度偵字第4476號偵查卷第234頁至235頁），
    應係其恐因而亦涉有幫助販賣毒品犯行所致，尚不足採。綜
    上，堪認本件監聽係經法定程序，且其之內容為真正，則該
    監聽錄音及其譯文自有證據能力，合先敘明。
二、訊據被告丙○○否認有販賣第一級毒品海洛因之犯行，辯稱
    93年3月6日係其與甲○○、彭義隆3人合資購買毒品海洛因
    ，甲○○出資8萬元，其與彭義隆各出資4萬元。呂壬新係其
    女友林家寧之朋友，呂壬新知其有施用毒品海洛因，故於同
    年3月9日託林家寧請其幫忙買半兩毒品，其幫忙買半兩花了
    8萬元，但呂壬新只交6萬元給林家寧，其因此損失2萬元。
    同年3月10日其係買5錢毒品海洛因，不是買5兩；其未於薇
    閣汽車旅館賣8萬元毒品予甲○○云云。並於本審具狀辯稱
    ：因其朋友乙○○欲將自小客車出售，伊遂以115萬向乙○○購買該車，93年3月9日伊先給付45萬元給乙○○，同年3
    月10日伊再請顏健忠到中華商銀基隆分行提款50萬元交付給
    乙○○，雙方並約定所剩尾款20萬於當晚給付云云。
三、經查：
  (一)1.證人甲○○於警詢時證稱：「海洛因是我向綽號『杜賓』
      購得；我會先打電話和杜賓約地點，我再找他買毒品；
      （總共向杜賓買過幾次毒品？）共2次；（第一次於何時
      ？何地購得？）於今年3月初在本市（按基隆市○○○○
      路之永信修車行旁邊購得半兩重之海洛因；新台幣8萬元
      購得；（第二次於何時？何地購得？）於3月底在台北市
      ○○○路『薇閣汽車旅館』以同樣新台幣8萬元向杜賓購
      得半兩重之海洛因；（警方提示嫌犯相片）編號1之丙○○是綽號杜賓，賣我海洛因之人」等語（見台灣士林地方
      法院檢察署93年度偵字第4476號偵查卷第150至153頁）。
      證人甲○○於93年6月10日第二次檢訊中具結證稱：其於
      （93）年3月初，用0000000000號行動電話與「杜賓」聯
      絡，購買毒品海洛因半兩8萬元，「杜賓」在永信修車廠
      交貨。第二次是在3月底，向「杜賓」購買毒品半兩8萬元
      ，「杜賓」在台北市薇閣汽車旅館交貨。從上證詞，證人
      甲○○已明確證述其確實先後於93年3月初在基隆市○○○路之永信修車行旁、及93年3月底在台北市○○○路薇
      閣汽車旅館各以8萬元向被告丙○○購得各半兩海洛因等
      情。
    2.93年3月5日被告丙○○之0000000000號行動電話與甲○○
      之0000000000號行動電話曾經通話，其內容為：「（甲○○）你那邊有無較好的『女人』。（被告）你那邊真的沒
      有路嗎？（甲○○）有啦！但拿的都是差的。」。同年月
      6日被告丙○○之0000000000號行動電話與甲○○之
      0000000000號行動電話再度通話，其內容為：「（甲○○
      ）你在瑞芳！你那裡有嗎？（被告）我等下要到深澳坑永
      信修車行修車，等下我們那裡見。（甲○○）你什麼時候
      出發？（被告）現在。（甲○○）你那裡有？（被告）見
      面說」，此有監聽錄音帶及其譯文可稽（譯文見台灣士林
      地方法院檢察署93年度偵字第4476號偵查卷第49頁、第50
      頁）。被告丙○○、證人甲○○均承認上揭內容係彼2人
      之通話（見原審卷（二）第135頁、台灣士林地方法院檢
      察署93年度偵字第4476號偵查卷第153頁），已如前述。
      而上揭93年3月5日4時37分被告丙○○之0000000000號行
      動電話與甲○○之0000000000號行動電話之通話內容，係
      甲○○約被告見面，問被告那邊有無好一點的「女人」，
      「女人」是指海洛因一節，業經甲○○於檢訊時，具結後
      證述明確（見93年度偵字第4476號卷第188頁）；93年3月
      6日2時41分被告丙○○之0000000000號行動電話與甲○○
      之0000000000號行動電話之通話內容，甲○○問被告「你
      在瑞芳，你那裡有嗎？」對此，甲○○亦於檢訊時，具結
      證稱：就是問被告有無海洛因，價錢都是碰面才談，其分
      兩次把錢給被告，第1次是在10天後拿現金4萬元給他，錢
      是向朋友借的，第2次就在3月底時，12萬現金一次給被告
      等語（見台灣士林地方法院檢察署93年度偵字第4476號偵
      查卷第188頁、第189頁）。是故，上揭被告丙○○與甲○○二人以行動電話連繫之通話內容，核與甲○○前述證詞
      相符，益證甲○○所述其先後於93年3月初在基隆市○○○路之永信修車行旁、及93年3月底在台北市○○○路薇
      閣汽車旅館各以8萬元向被告丙○○購得各半兩海洛因等
      情，與事實相符。
    3.按刑事訴訟法第159條第1項規定：「被告以外之人於審判
      外之言詞或書面陳述，除法律有規定者外，不得作為證據
      。」；同法第159條之1第2項規定：「被告以外之人於偵
      查中向檢察官所為之陳述，除顯有不可信之情況者外，得
      為證據。」、第159條之2第1項規定：「被告以外之人於
      檢察事務官、司法警察官或司法警察調查中所為之陳述，
      與審判中不符時，其先前之陳述具有較可信之特別情況，
      且為證明犯罪事實存否所必要者，得為證據。」；另同法
      第159條之5規定：「被告以外之人於審判外之陳述，雖不
      符前四條之規定，而經當事人於審判程序同意作為證據，
      法院審酌該言詞陳述或書面陳述作成時之情況，認為適當
      者，亦得為證據。當事人、代理人或辯護人於法院調查證
      據時，知有第一百五十九條第一項不得為證據之情形，而
      未於言詞辯論終結前聲明異議者，視為有前項之同意。」
      。證人甲○○93年6月1日之警詢證述，經連續錄音，有警
      詢錄影光碟可稽，警詢期間員警詢問甲○○是否要吃東西
      ，並要甲○○放輕鬆，亦提示照片讓證人甲○○指認被告
      ，此業經本院於94年6月6日勘驗該次警詢之錄音光碟無訛
      ，有勘驗筆錄可稽（見本院94年上訴字第1019號卷第119
      至121頁），可認甲○○之警詢陳述，係出於甲○○之任
      意性。嗣證人甲○○於93年6月10日第二次檢訊亦為相同
      之陳述，可證其警詢、檢訊之證詞和事實相符。其中警詢
      之陳述，與審判中不符（詳如下述），然此警詢證詞具有
      較可信之特別情況，且為證明被告犯罪事實存否所必要。
      至其檢訊證詞，亦無不可信之特別情況，二者均得為證據
      。另外，本件被告及其辯護人於94年6月21日本院前審審
      理時，亦不再爭執此部分之證據能力（見本院94年度上訴
      字第1019號卷第157至167頁），併予敘明。
    4.證人甲○○於93年6月10日第一次檢訊雖一度陳述：其在
      警局向警員邵成祥供稱向被告丙○○買毒品，係因為被告
      欠其10餘萬元，想利用這方法叫被告出面還錢云云，惟證
      人甲○○嗣後第二次檢訊即稱：剛才說被告欠其10萬元（
      才在警局故意說他販毒）是假的，因其不想指認被告，因
      為被告的罪太重等語（見台灣士林地方法院檢察署93年度
      偵字第4476號偵查卷第189頁）。是證人甲○○上開指被
      告丙○○欠錢渠才指認被告販毒之證詞，並不實在。另證
      人甲○○於本院本審95年6月7日準備程序中陳稱：「（你
      在檢察官偵訊中有作過證？）有。」、「（在檢察官訊問
      所言實不實在？）不實在。」云云（見本院本審95年6月7
      日準備程序筆錄），推翻其於檢訊時的證詞。並於本院本
      審審理時陳稱：「（你到底有無跟丙○○買過海洛因？）
      事實上都與他合資。」云云（見本院本審95年10月17日審
      判筆錄），翻異其於警詢、檢訊時稱有向被告丙○○購買
      毒品之證詞，而改稱係與丙○○合資。然查證人甲○○不
      論於警詢、檢訊（第二次檢訊）均為相同之陳述，且其陳
      述出於任意性，又與監聽譯文之內容一致，堪認其陳述屬
      實，已如前述；而其於本審乃經被告丙○○及其辯護人所
      聲請傳喚，係被告之友性證人，翻異前詞，空言否認其於
      檢訊時證述之真實性，顯係迴護被告之詞，並不實在，自
      不可採為有利於被告之認定。
  (二)1.被告丙○○辯稱93年3月6日係其與甲○○、彭義隆3人合
      資購買毒品海洛因，甲○○出資8萬元，其與彭義隆各出
      資4萬元云云，並舉證人彭義隆以附其說（詳如後述）。
      然被告於93年6月29日檢訊中稱甲○○係透過彭義隆認識
      ，甲○○有吸毒找其幫忙，其沒有毒品，後來兩人各出8
      萬元去買毒品云云（見台灣士林地方法院檢察署93年度偵
      字第4476號偵查卷第251頁）。依此，被告先係稱與甲○○合買毒品海洛因，二人各出資8萬元，即與其上開所辯3
      人合資買毒等詞不合。況上揭被告丙○○和甲○○二人於
      93 年3月5日、6日之監聽通話內容，均未提及合買海洛因
      之事，且93年3月6日被告接到甲○○之電話立即出發，均
      未言及出資多少錢，要甲○○準備多少錢，有監聽記錄可
      稽（譯文見台灣士林地方法院檢察署93年度偵字第4476號
      偵查卷第49頁、第50頁）。因此，被告上開辯詞，顯無憑
      據。
    2.另證人彭義隆於原審證稱：（93年）3月初曾與被告、甲○○到「永信修車行」附近會合購買毒品海洛因，由被告
      開車載伊到那邊，伊在車上，被告下車跟魚仔（甲○○）
      講話，被告下車前伊交給被告4萬元，被告也拿出4萬元，
      伊看到被告跟「魚仔」講話，講完話後被告沒上車，不知
      道與「魚仔」去那裡，伊在車上等半小時左右，被告1個
      人回來，拿1包夾鏈包的粉末海洛因，在車上其等分好一
      人一半，好像是用塑膠袋分，沒有秤云云（見原審卷（二
      ）第62頁、第63頁）。而被告丙○○於原審供稱：（93年
      ）3月6日那天伊開車到「永信修車行」，當時彭義隆在車
      上，甲○○上車來將錢交給伊，其等3人把錢湊齊，由伊
      下車找朋友買毒品，甲○○跟彭義隆則在車上等，伊拿了
      毒品直接回車上，3個人在車上用秤分云云（見原審卷（
      二）第74頁、第75頁）。互核二人之證詞，彭義隆稱3月6
      日那天伊在車上給被告4萬元後，被告下車與甲○○一起
      去買毒品，只有伊待在車上等，被告回來時拿了1包海洛
      因，2人在車上用塑膠袋等分，沒有用秤云云；然被告則
      稱3月6日那天被告、彭義隆、甲○○3人在車上把錢湊齊
      ，被告1人去買毒品，彭義隆與甲○○在車上等，被告回
      來拿了1包海洛因，3人在車上用秤分云云，二人所述內容
      相互歧異，顯見證人彭義隆上開陳述係迴護被告之詞，尚
      難採信。是被告所辯與甲○○、彭義隆合資購買毒品，係
      臨訟飾卸之詞，不足採信。
  (三)93年3月9日被告丙○○之0000000000號行動電話與林家寧00
    00000000號行動電話之監聽通話內容為：「（林家寧）剛剛
    桃園那個朋友傳簡訊，說要來我店裡。（被告）桃園那個朋
    友。（林家寧）是啊。（被告）他隨時都可以下來！您打電
    話給桃園那個朋友叫他可以下來。（林家寧）你一次不要拿
    那麼多，半就好了。（被告）你說怎樣？（林家寧）因為一
    個十幾，這樣太多了，我怕你會那個。（被告）那就半個。
    （林家寧）半個你要算多少？你講就好了，我不懂這個，你
    講就好。（林家寧）我朋友來一下子，你電話又打不通，她
    就先回去。（林家寧）我跟她講好，她說要用現金跟你處理
    。（被告）她拿現金給我？（林家寧）是，我說你現在需要
    錢，我叫她拿錢給你。（被告）我聽不懂妳的意思？（林家
    寧）就是一次拿6萬元給你就對了。（被告）拿怎樣？（林
    家寧）6萬。（被告）6萬給我。（林家寧）對，我跟她講好
    了。（被告）現金給我？她不是沒錢？（林家寧）有啦！有
    存錢。（被告）妳這樣跟她講，妳朋友以為我不讓她欠！」
    （譯文見台灣士林地方法院檢察署93年度偵字第6688號偵查
    卷第71頁、第72頁），被告丙○○不爭執上開監聽譯文係其
    與林家寧之對話（見原審卷 (一)第166頁、第167頁），已
    如前述，但稱：那時林家寧與伊在一起，知道伊有施用毒品
    ，林家寧表示呂壬新在桃園買的品質不好，乃告以買伊的可
    以止癮，故呂壬新託伊買，後來伊先墊8萬元向「阿忠」買
    半兩毒品海洛因，後來呂壬新至林家寧新莊上班的店放6萬
    元，因那天伊不在林家寧的店裡，呂壬新突然來不知道價錢
    多少，就丟了6萬元在林家寧的店裡。伊買到的毒品海洛因
    是放在林家寧的店裡，那天晚上或凌晨過後，伊才去拿錢，
    伊打算向呂壬新收8萬元，林家寧只向其朋友收6萬元，其還
    損失2萬元等語（見台灣士林地方法院檢察署93年度偵字第
    4476號偵查卷第253頁、原審卷 (一)第165頁至第169頁）；
    證人林家寧於原審亦證稱：93年3月9日其上班打卡時，呂壬
    新打電話要其跟被告說要買毒品海洛因，其以0000000000號
    行動電話聯絡被告（見原審卷 (一)第172頁）。互核被告與
    證人林家寧所述，皆係呂壬新拿6萬元給林家寧欲購買毒品
    之事，而由監聽內容並無關於呂壬新託被告購買毒品之對話
    ，又如果係呂壬新係欲託被告丙○○代為購買毒品，被告豈
    會於林家寧轉述其向呂壬新表示拿現金時，對林家寧稱「妳
    這樣跟她講，妳朋友以為我不讓她欠！」等語，況呂壬新拿
    6萬元至被告女友林家寧處，如果係欲託被告購買毒品，被
    告僅需就呂壬新拿來之6萬元購買毒品即可，且縱呂壬新至
    林家寧店中拿取毒品時被告不在場，林家寧亦可聯絡被告，
    被告於放毒品於林家寧處亦可告知毒品共買多少錢，何來其
    買8萬元，損失2萬元之事，顯見被告丙○○上開所辯不實，
    不足採信。再者，被告亦不諱言其本欲以8萬元賣毒品，係
    因其女友林家寧向呂壬新收取6萬元，致其未按預定價格售
    出，故被告丙○○販賣毒品海洛因6萬元予呂壬新之事實應
    堪認定。被告丙○○請求傳喚呂壬新到庭作證，因事證已明
    ，且呂壬新業經臺灣桃園地方法院另案通緝，有臺灣桃園地
    方法院94年度桃院興益緝字第430號通緝書影本在卷可稽（
    見本院94年度上訴字第1019號卷第153頁），本院前審傳喚
    未著，並無再加以傳拘之必要，併此敘明。
  (四)1.被告丙○○於93年3月10日以70萬元之代價，向綽號「阿
      忠」販入毒品海洛因5兩等情，有93年3月10日12時31分被
      告丙○○與「阿忠」之監聽通話內容：「（被告）阿忠，
      我現在領錢，等下我叫健忠回去先拿50給你，剩下的等晚
      上，好不好？（阿忠）那還剩20？（被告）對。（阿忠）
      好。（被告）那「男孩子」如果有的話，我跟人聯絡一下
      。（阿忠）我等下打給你。（被告）好」（譯文見台灣士
      林地方法院檢察署93年度偵字第4476號偵查卷第58頁）。
      嗣後被告丙○○與顏健忠之監聽通話內容：「（顏健忠）
      兄仔！我辦好，要回去了！阿忠叫你晚一點打給他。（被
      告）他叫我打給他。（顏健忠）對，大窟仔剛剛有找你。
      簿仔（存摺）與那個放在一起，鎖著就好了。（被告）你
      是分成1個1個？（顏健忠）對。（被告）5個嗎？（顏健
      忠）對。（被告）你回去後拿磅秤磅一下，他們以前一個
      才35幾而已，會減。（顏健忠）好！（被告）那「男孩子
      」？（顏健忠）「男孩子」沒有。（被告）那他怎麼講？
      （顏健忠）他說看怎樣，你晚一點才打給他。」（譯文見
      台灣士林地方法院檢察署93年度偵字第4476號偵查卷第58
      頁）。被告丙○○及證人顏健忠均不否認上開監聽之對話
      ，被告丙○○並承認電話中指的簿子與「那個」放在一起
      ，「那個」是指海洛因（見本院前審94年6月7日審判筆錄
      ）。並據證人顏健忠於檢訊中具結證稱：93年3月10 日13
      點40分58秒，0000000000號行動電話之監聽譯文，這通電
      話是被告打的，叫其拿東西（現金50萬元）給「阿忠」，
      東西（拿自阿忠）是用5個黑色小袋子裝在一起，其沒看
      到裡面是什麼，5個小袋子是在基隆的中華銀行路邊拿的
      ，其拿50萬元給對方，錢是被告拿存摺及印章叫其去領，
      再去拿東西等語（見台灣士林地方法院檢察署93年度偵字
      第4476號偵查卷第205頁、206頁）。經核上開通話內容，
      係被告丙○○與綽號「阿忠」於93年3月10日12時31 分聯
      絡好購買毒品，並由顏健忠拿50萬元給「阿忠」，餘20萬
      元同日晚上支付，被告並另詢「阿忠」是否有毒品安非他
      命，之後於同日13時15分，被告於其中華商業銀行基隆分
      行帳號00000000000000號即提領50萬元，並有中華商業銀
      行基隆分行93年8月18日（93）中銀隆字第158號函附提款
      紀錄可稽（見台灣士林地方法院檢察署93年度偵字第4476
      號偵查卷第311頁、第312頁）。續於同日13時40分，被告
      即與顏健忠聯絡是否拿到毒品海洛因。由上開監聽紀錄，
      被告與阿忠通話之時間及交談之內容，及嗣後被告領錢之
      時間，被告丙○○與顏健忠聯絡之時間、事項，均一脈相
      承，且銀行取款紀錄物證亦與電話監聽內容所約定被告先
      支付50萬元之金額相合。再者，被告丙○○於電話中交待
      顏健忠要量秤取得之物，因為之前購買約「35幾」而已，
      而1兩約折合37.5公克，是如35點幾，即兩數不足，被告
      所述之前給的只有35幾而已，故交待顏健忠要秤重，正合
      經驗法則，被告辯稱該5小袋僅有5錢重及所領50萬元為購
      車款置辯，無非是卸責之詞，堪認被告丙○○於93年3月
      10日以70萬元購買5兩之第一級毒品海洛因。
    2.證人顏健忠於本院前審審理時具結證稱：監聽譯文中告訴
      被告「大窟仔剛剛有找你」，是「大窟仔」要伊拿粉末狀
      的東西給被告，分成5個，用黑色袋子裝起來，伊將這些
      黑色袋子及存摺拿回去鎖在被告的保險箱，伊到警局才知
      黑色袋子內是毒品海洛因，海洛因重量是3.5公克，但警
      察要寫成35公克海洛因。是被告要伊去向大窟仔拿東西，
      伊先向大窟仔拿黑色袋子，再去領錢，再將錢給阿忠云云
      （見本院前審卷94年6月7日審判筆錄）。核閱證人顏健忠
      之警詢筆錄，顏健忠陳稱：「（警方對丙○○0000000000
      於93年3月10日13時40分58秒通訊監察中，發現丙○○與
      你有聯絡，現警方提示該譯文，請你解釋該通談話內容？
      ）該通電話是丙○○要我去找一位綽號「阿忠」之人接一
      筆毒品。」、「（是什麼毒品？）是『四號』（指第一級
      毒品『海洛因』）。」、「（有多少數量？）有五兩重」
      云云，顏健忠並未言及海洛因重量是3.5公克，但警察寫
      成35公克之情形，有顏健忠之警詢筆錄在卷可稽（見台灣
      士林地方法院檢察署93年度偵字第6688號偵查卷第37頁至
      第43頁），可見證人顏健忠於本院前審審理所述不實，不
      足為信。
    3.按刑事訴訟法第159條第1項規定：「被告以外之人於審判
      外之言詞或書面陳述，除法律有規定者外，不得作為證據
      。」次按「被告以外之人於司法警察官或司法警察調查中
      所為之陳述，與審判中不符時，其先前之陳述具有較可信
      之特別情況，且為證明犯罪事實存否所必要者，得為證據
      。」刑事訴訟法第159條之2亦訂有明文。本件證人顏健忠
      之警詢筆錄，雖與審判中不符，然其先前之陳述具有較可
      信之特別情況，且為證明犯罪事實存否所必要，本院認為
      有證據能力。刑事訴訟法第159條之1第1項規定：「被告
      以外之人於偵查中向檢察官所為之陳述，除顯有不可信之
      情況者外，得為證據。」又依刑事訴訟法第186條第1項前
      段規定：「證人應命具結」。本件證人顏健忠之上揭檢訊
      證詞係被告以外之人於審判外之言詞陳述，並無顯有不可
      信之情況存在，符合上揭刑事訴訟法第159條之1第2項之
      例外規定，且經過具結，符合上開規定，本院認有證據能
      力。而顏健忠之警詢筆錄及檢訊時具結所為之證言，關於
      被告聯絡是否辦妥購買毒品之事，均與監聽通話內容及被
      告銀行領款憑據相符，是證人顏健忠之警詢、檢訊筆錄堪
      為採信，附此敘明。
    4.被告丙○○於93年3月10日以70萬元購買5兩之第一級毒品
      海洛因後，將該買入之第一級毒品以半兩8萬元價格賣予
      甲○○，均如前述。被告用70萬元買入5兩毒品海洛因，
      其1兩毒品海洛因購入價格約14萬元，半兩海洛因購入價
      格則約7萬元，是被告販賣半兩海洛因獲利約1萬元，由買
      賣間之價差利益，被告丙○○顯係意圖營利而販賣毒品海
      洛因。
    5.被告丙○○於本院本審辯稱：「因其朋友乙○○欲將自小
      客車出售，被告丙○○遂以115萬向乙○○購買該車。93
      年3月9日被告丙○○先給付45萬元給乙○○，同年3年10
      日被告丙○○再請顏健忠到中華商銀基隆分行提款50萬元
      交付給乙○○，雙方並約定所剩尾款20萬於當晚給付」、
      「原判決認定我是用70萬去買5兩的海洛因，其實不是這
      樣，其實是我用115萬跟他（即乙○○）買一部車子，70
      萬是付他部分的車款。」云云（見本院本審卷第99頁、第
      88 頁背面）。
    (1)查證人顏健忠於本院前審審理時具結證稱：監聽譯文所載
      「阿忠叫被告晚一點打電話給他」，係因被告叫「阿忠」
      幫其找一台車，伊幫被告到中華商銀領50萬元，是要替被
      告丙○○交「阿忠」付車款，前一晚被告已經付了45萬元
      ，其僅將領到的50萬元交給「阿忠」云云。（見本院前審
      卷94年6月7日審判筆錄）。此與被告丙○○上揭於本院本
      審中辯稱要向乙○○買車，而於93年3月9日請顏健忠領款
      50萬元，係要付乙○○車款一事，互核相符。
    (2)然被告丙○○於本院前審供稱：「其幫朋友志忠賣車子，
      賣了115萬元，於93年3月10日至中華商銀領款50萬元，係
      要交付乙○○之車款，並透過顏健忠將前開50萬元交給乙○○，並打電話通知乙○○表示當晚再給20萬元，隔天再
      給45萬元」云云（見本院前審94年4 月27日準備程序筆錄
      ）。另被告丙○○及其選任辯護人於本院前審具狀陳稱證
      人乙○○係委託被告出售賓士車之人，共賣得115萬元，
      其請顏健忠領款50萬係要付乙○○車款云云（見本院前審
      卷第75頁）。均稱係被告丙○○幫乙○○賣車，而於93年
      3 月9日請顏健忠領款50萬元，是要給乙○○賣車的錢。
      互核被告於本院前審、本審之供述，關於領款50萬元，均
      係要給付給綽號「阿忠」（或乙○○），雖係相同，惟被
      告丙○○於前審稱50萬元係「幫乙○○賣車」之車款，而
      卻於本審改稱係「向乙○○買車」，要付車款給乙○○，
      所述不一，已難採信。又核證人顏健忠與被告丙○○於本
      院前審之證詞，顏健忠稱50萬元係被告丙○○叫「阿忠」
      幫其找車，要付車款給「阿忠」，而被告丙○○卻稱係其
      幫「阿忠」賣車之車款；關於領款50萬元，均係要給付給
      綽號「阿忠」（或志忠），惟顏健忠稱50萬元係被告叫「
      阿忠」幫其找車，要付車款給「阿忠」，而被告卻稱係其
      幫「阿忠」賣車之車款；證人顏健忠稱被告於93年3月10
      日前一日已付45萬元給「阿忠」，惟被告卻稱係於隔日（
      即3月11日）再給45萬元。所述相互歧異，益證被告丙○○所辯，均非事實。
    (3)又被告丙○○及其選任辯護人於本院本審請求傳喚證人乙○○，證明被告丙○○請顏健忠領50萬元係要給付車款（
      見本院本審卷第48頁、第52頁）。而證人乙○○於本院本
      審95年6月7日準備程序時亦具結證稱：「（你賣丙○○什
      麼車子，車號？）那台車當初是我要買的，但是用丙○○
      的名字去登記，因當時我貸款的金額不能貸那麼多，我才
      拜託丙○○，然後我當保證人。」、「（既然車子是你向
      朋友買的，只是借用丙○○名義登記，為何丙○○還要交
      70萬現金給你？）頭期款是我從家裡拿出來，後來因為貸
      款繳不出來，就商量車子轉過去賣他。」、「（你車子是
      多少錢賣給丙○○？）總共賣他115萬元左右」云云（見
      本院本審95年6月7日準備程序筆錄）。被告丙○○於本院
      本審95年6月7日準備程序時亦供稱：「其實是我用115萬
      跟他（即乙○○）買一部車子，70萬元是付他部分的車款
      。」云云（見本院本審95年6月7日準備程序筆錄）。核證
      人乙○○與被告丙○○於本院本審準備程序之證詞，均陳
      稱乙○○要賣車子給被告丙○○，而50萬或70萬是要付給
      乙○○之車款。然查被告丙○○於本院前審供稱係被告丙○○要「幫乙○○賣車」，並賣了115萬元（已如前述，
      見本院前審94年4月27日準備程序筆錄、本院前審卷第75
      頁），與被告丙○○於本院本審供稱係其要用115萬「跟
      乙○○買車」，前後供述不一；又核證人乙○○與被告於
      本院本審準備程序供稱交付的70萬元，係「被告付給乙○○買車的車款」，亦與被告於本院前審供稱其請顏健忠至
      中華商銀領款50萬元，係「被告要交付幫乙○○賣車的車
      款」，供述不合。是故，被告丙○○與證人乙○○於本院
      本審所為上揭供述顯係嗣後勾串、迴護被告之詞，被告上
      開辯解，並無可信，併此敘明。
  (五)按販賣毒品行為的成立，不以獲利為條件（最高法院18年上
    字第767號判例參照）。所謂販賣毒品行為，祇須以營利之
    意思而販入或賣出，即足構成。倘於有償讓與他人之初，係
    基於營利之意思，並已著手實施，而因故無法高於購入原價
    出售，最後不得不以原價或低於原價讓與他人時，仍屬販賣
    行為。本件被告丙○○係於93年3月6日，以8萬元之代價，
    販賣海洛因半兩予甲○○施用；93年3月9日以6萬元之代價
    販賣海洛因半兩予呂壬新施用；繼於93年3月10日以70萬元
    之代價向綽號「阿忠」之成年男子購買海洛因5兩後，於同
    年底，將其中海洛因半兩，以8萬元之價格售予甲○○施用
    等事實，已認定如上，其93年3月10日販入毒品海洛因之價
    格約為每兩14萬元，半兩約7萬元，而被告以每半兩8萬元出
    售予甲○○（已如前述），則被告丙○○此次出售毒品予甲○○之犯行顯然有營利之意圖，至於被告於93年3月6日以8
    萬元之代價，販賣海洛因半兩予甲○○，於93年3月9日以6
    萬元之代價販賣海洛因半兩予呂壬新部分，雖無法查明該售
    出毒品海洛因之販入價格，惟被告僅需以營利之意圖販入，
    縱以低於原價賣出，仍成立販賣行為。
  (六)綜上所述，本件事證明確，被告犯行洵堪認定，應予論罪科
    刑。
四、按「行為後法律有變更者，適用行為時之法律。但行為後之
    法律有利於行為人者，適用最有利於行為人之法律。」，刑
    法第2條第1項訂有明文。被告丙○○行為後，刑法部分條文
    於94年2月2日修正公布，並自95年7月1日施行，其中刪除了
    原刑法第56條連續犯之規定，則被告之犯行，依修正後之刑
    法既已刪除連續犯之規定，則所犯上述各罪應依數罪併罰之
    規定分論併罰。此刪除雖非犯罪構成要件之變更，但顯已影
    響行為人刑罰之法律效果，自屬法律有變更，依新法第2條
    第1項規定，比較新、舊法結果，適用行為時法律即舊法論
    以連續犯較有利於被告（最高法院95年第8次刑事庭會議決
    議參照）。又按販賣第一級毒品者，處死刑或無期徒刑，毒
    品危害防制條例第4條第1項定有明文，本件被告丙○○所為
    係犯該條販賣第一級毒品之罪，原應依毒品危害防制條例第
    4條第1項之規定，處以死刑或無期徒刑，然本院認應依刑法
    第59條之規定減輕其刑（均詳如後述）。依修正前刑法第64
    條第2項規定：「死刑減輕者，為無期徒刑，或為十五年以
    下十二年以上有期徒刑。」、修正前刑法第65條第2項規定
    ：「無期徒刑減輕者，為七年以上有期徒刑。」，修正後刑
    法第64條第2項規定：「死刑減輕者，為無期徒刑。」、修
    正後刑法第65條第2項規定：「無期徒刑減輕者，為二十年
    以下有期徒刑十五年以上有期徒刑。」，比較新、舊法適用
    結果，修正後刑法第64條第2項、第65條第2項分別提高死刑
    、無期徒刑減輕後之法定本刑，並未較有利於被告。綜合本
    件被告全部罪刑之結果而為比較，行為後修正之刑法並不較
    有利於被告，本件應適用行為時即修正前刑法之規定。
五、按海洛因係屬毒品危害防制條例第2條第2項第1款所規定之
    第一級毒品，不得持有、販賣。故核被告所為，係犯毒品危
    害防制條例第4條第1項販賣第一級毒品罪，其持有第一級毒
    品海洛因之低度行為，應為高度之販賣行為所吸收，不另論
    罪。又被告先後3次販賣第一級毒品之犯行，均時間緊接，
    犯罪構成要件均相同，顯均係基於概括犯意反覆為之，均應
    依連續犯規定論以一罪，並均依法加重其刑，法定刑為死刑
    、無期徒刑部分，依法不加重其刑。又被告於89年間因偽造
    文書等案件，經法院判處有期徒刑7月及有期徒刑6月；同年
    間，因犯贓物罪，經臺灣基隆地方法院判處有期徒刑6月，
    並定其執行刑為有期徒刑1年5月，於91年9月5日假釋期滿執
    行完畢，有本院被告全國前案紀錄表可按（見本院本審卷第
    26頁），其於5年以內再犯本件有期徒刑以上之罪，為累犯
    ，除法定刑為死刑、無期徒刑外，均依法遞加重其刑。另按
    販賣第一級毒品者，處死刑或無期徒刑，毒品危害防制條例
    第4條第1項定有明文，本件被告丙○○販賣第一級毒品之行
    為，依毒品危害防制條例第4條第1項之規定，應處以死刑或
    無期徒刑，然被告丙○○販賣第一級毒品之犯行次數3次、
    販毒所得22萬，其犯行次數、所得均非重大，與販賣毒品之
    數量達數公斤以上之危害情形不同，倘依毒品危害防制條例
    第4條第1項之規定，處以法定最低本刑無期徒刑，仍嫌過重
    ，有法重情輕之情，本件被告丙○○之犯行，衡情尚有可憫
    恕之處，爰依刑法第59條之規定減輕其刑，並先加後減之。
六、原審對被告論罪科刑，固非無見，惟查：(一)呂壬新係於93年
    3月9日向被告購買毒品海洛因，原審判決之事實欄一誤認為
    係同年月10日；(二)被告所犯販賣第一級毒品罪，依連續犯及
    累犯規定加重其刑時，其「法定刑」為死刑、無期徒刑部分
    ，依法不得加重其刑，原審判決之理由欄四以「除判處無期
    徒刑外均依法加重其刑」致其法定刑死刑部分仍加重其刑，
    尚有疏漏。被告上訴否認販賣毒品海洛因，檢察官上訴指摘
    原判量刑過輕，雖均無理由，惟原判決既有上開可議之處，
    自應由本院將原判決關於販賣第一級毒品部分及定應執行刑
    部分撤銷。爰審酌被告為圖己利，販賣第一級毒品海洛因危
    害他人身心健康，犯後否認犯行，飭詞卸責，不知悛悔及其
    所生危害等情狀，另按被告丙○○販賣第一級毒品之犯行次
    數、所得均非重大，倘依毒品危害防制條例第4條第1項之規
    定，處以法定最低本刑無期徒刑，實嫌過重，本件被告丙○○之犯行，衡情尚有可憫恕之處，已如前述，依刑法第59
    條之規定，就其販賣第一級毒品部分量處9年。被告販毒所
    得22萬元（售予甲○○2次分別為8萬元、8萬元，共計16萬
    元；售予呂壬新1次為6萬元），應依毒品危害防制條例第19
    條第1項規定諭知沒收，如全部或一部不能沒收時，以其財
    產抵償之。至於本案已先行確定部分，應由檢察官另案聲請
    合併定執行刑，附予敘明。
據上論斷，應依刑事訴訟法第369條第1項前段、第368條、第364
條、第299條第1項前段、毒品危害防制條例第4條第1項、第19條
第1項，刑法第2條第1項，行為時刑法第11條、第56條、第47條
、第59條，判決如主文。
本案經檢察官周志榮到庭執行職務。
中    華    民    國      95   年    10    月    31   日
                  刑事第四庭審判長法  官  蔡秀雄
                                  法  官  周煙平
                                  法  官  沈宜生
以上正本證明與原本無異。
如不服本判決，應於收受送達後十日內向本院提出上訴書狀，其
未敘述上訴之理由者並得於提起上訴後十日內向本院補提理由書
（均須按他造當事人之人數附繕本）。
                                  書記官  陳雅加
中    華    民    國    95    年    11    月    2     日
附錄：本案論罪科刑法條全文
毒品危害防制條例第4條第1項
製造、運輸、販賣第1級毒品者，處死刑或無期徒刑；處無期徒
刑者，得併科新臺幣一千萬元以下罰金。
毒品危害防制條例第19條
犯第四條至第九條、第十二條、第十三條或第十四條第一項、第
二項之罪者，其供犯罪所用或因犯罪所得之財物，均沒收之，如
全部或一部不能沒收時，追徵其價額或以其財產抵償之。
為保全前項價額之追徵或以財產抵償，得於必要範圍內扣押其財
產。
犯第四條之罪所使用之水、陸、空交通工具沒收之。


司法院資訊處製作；財團法人民間司法改革基金會備份。
